臺灣彰化地方法院民事判決
110年度重訴字第128號
原      告  范米惠  
            張舒婷  
共      同
訴訟代理人  王仁祺律師
被      告  聯紅建設開發股份有限公司

法定代理人  曾勝瑞  
訴訟代理人  張益隆律師
複代理人    林怡芬律師
上列當事人間請求履行契約事件，本院於民國111年2月24日言詞
辯論終結，判決如下：
    主      文
被告應於原告給付新台幣4,495,515元及返還被告所簽發之發票
日民國110年5月30日、票號TNA0000000、付款人台中商業銀行草
屯分行、金額新台幣500萬元支票一張予被告之同時，將坐落彰
化縣○○鄉○○段00000地號土地及同段33建號建物移轉登記為張舒
婷所有。
訴訟費用由被告負擔。
原告假執行之聲請駁回。
    事實及理由
一、原告主張：原告范米惠於民國105年認識被告法定代理人曾
    勝瑞，曾勝瑞請求范米惠協助調度資金，范米惠因此投資被
    告之投資建案。范米惠於109年6月間以其女即原告張舒婷之
    名義，以總價新台幣(下同)1,180萬元購買被告所興建位於
    彰化縣○○鄉○○段00000地號土地及上開基地内「水漾桐林」
    編號第A1棟即同段33建號建物(下稱系爭房地)，於109年6月
    23日交付簽約金172.5萬元，於109年7月2日交付第二次款項
    172.5萬元，合計已交付345萬元。嗣後范米惠與被告於109
    年6月5日簽立協議書，約定以400萬元結算范米惠之投資獲
    利，並約定可以上開投資金額扣抵張舒婷以總價1,180萬元
    購買系爭房地之購屋款，被告則交付被告為發票人、發票日
    110年5月30日、票號TNA0000000、付款人台中商業銀行草屯
    分行、面額500萬元之支票乙紙（下稱系爭支票）作為擔保
    交屋，支票中註記有擔保系爭房地完成交付張舒婷。被告於
    110年5月17日原告再交付被告435萬元即可辦理系爭房地移
    轉為張舒婷所有，被告竟拒絕辦理。爰依買賣契約及協議書
    約定，以起訴狀繕本送達，請求被告履行契約之意思表示，
    並請求被告應於原告交付435萬元後，將系爭房地移轉登記
    為張舒婷所有等語。並聲明：⑴被告應於原告交付435萬元後
    ，將系爭房地移轉登記為張舒婷所有。⑵願供擔保請准予假
    執行。
二、被告答辯：
  ㈠原告范米惠於105年間投資被告之相關建案，雙方於109年3月
    30日簽訂投資協議書，約定投資利潤以給付500萬元或價值5
    00萬元房屋乙棟擇一方案。范米惠於109年5月間決定以其女
    兒張舒婷名義購買系爭房地，總價1,180萬元，兩造於109年
    6月5日另簽訂協議書，協議變更以400萬元結算原告之投資
    利潤，並於系爭房地完工過戶時用以抵付購屋款，其餘自備
    款345萬元則以被告返還原告投資本金690萬元之第一、二期
    票款各1,725,000元抵付之，即原告已給付自備款345萬元。
    系爭房地於110年5月11日取得使用執照，於110年8月9日辦
    理保存登記為被告所有。
  ㈡被告從未拒絕將系爭房地交付原告。惟因原告對於房屋有約
    定變更設計，即打除儲藏室牆壁改為一般室内空間之拆除費
    123,000元及四樓頂板加貼地磚費用22,515元共145,515元遲
    未給付，經被告委託張益隆律師寄發律師函通知范米惠繳納
    後以辦理交屋，並應於交屋同時交還系爭支票，原告范米惠
    於110年7月26日收受律師函後仍未付款也未交還系爭支票。
  ㈢系爭房地總價金1,180萬元，扣除原告已付自備款345萬元及
    以范米惠投資利潤400萬元抵付價金後，尚有尾款435萬元未
    給付。另有房屋追加變更費計145,515元，及加裝採光罩費
    用134,226元（每坪18,000元，A1房屋採光罩為9.1237坪）
    ，故原告應再給付被告4,629,741元(435萬元+145,515元+13
    4,226元)。又系爭支票目的係擔保交屋之用，支票背書記載
    「此票為擔保之用，水漾A1交屋完成即須交還，若工程延遲
    ，以延遲日期為主」，原告亦應於被告移轉所有權登記時交
    還該支票。爰依民法第264條規定主張同時履行抗辯，於原
    告交付價金4,629,741元及返還500萬元支票前得拒絕將系爭
    房地所有權移轉登記予原告張舒婷等語。並聲明：⑴原告之
    訴駁回。⑵如受不利判決，願供擔保請准免為假執行。
三、兩造不爭執之事實：
  ㈠原告范米惠以原告張舒婷名義，以1,180萬元向被告購買系爭
    房地，於109年6月23日交付簽約金1,725,000元，於109年7
    月2日交付第2次款項1,725,000萬元，合計已交付345萬元。
  ㈡原告范米惠與被告於109年6月5日簽立協議書，約定以400萬
    元結算范米惠之投資獲利，扣抵系爭房地1,180萬元價金。
  ㈢系爭房屋於110年5月11日取得使用執照，於110年8月9日辦理
    保存登記為被告所有。
  ㈣系爭房屋108年7月10日客戶自行變更設計圖、108年7月13日
    客戶變更明細、客戶追加減帳上原告張舒婷之簽名為真正。
  ㈤被告交付系爭支票予原告范米惠擔保交屋之用，系爭支票背
    面記載「此票為擔保之用，水漾A1交屋完成即須交還，若工
    程延遲，以延遲日期為主」。　
  ㈥被告於110年7月23日委請張益隆律師寄發律師函通知原告范
    米惠交還系爭支票及給付變更追加費用145,515元後辦理過
    戶事宜，於110年7月26日送達原告范米惠。
四、本件爭點：
  ㈠原告是否有房屋變更追加費用145,515元未給付？
  ㈡原告是否有房屋採光罩費用134,226元未給付？
  ㈢原告主張於原告交付買賣價金尾款435萬元後，被告應移轉系
    爭房地所有權為原告張舒婷所有，有無理由？
  ㈣被告就交付4,629,741元及返還系爭支票行使同時履行抗辯權
    ，有無理由？
五、得心證之理由：
  ㈠原告主張范米惠以張舒婷名義，以1,180萬元向被告購買系爭
    房地，於109年6月23日、109年7月2日各交付1,725,000元共
    已交付345萬元，范米惠與被告於109年6月5日簽立協議書，
    約定以400萬元結算范米惠之投資獲利，扣抵系爭房地1,180
    萬元價金，原告尚有價金435萬元未給付等事實，業據其提
    出房屋土地預定買賣合約書、匯款申請書、協議書、土地登
    記謄本、建物登記謄本等為證，且為被告所不爭執，應堪認
    為真實。
　㈡按因契約互負債務者，於他方當事人未為對待給付前，得拒
    絕自己之給付。但自己有先為給付之義務者，不在此限。民
    法第264條第1項定有明文。本件被告辯稱原告應交還系爭支
    票，並給付系爭房屋變更追加費用145,515元及加裝採光罩
    費用134,226元等事實，為原告所否認，陳稱追加費用口頭
    議價約10萬元，採光罩不計，系爭支票係移轉登記後才返還
    云云。經查：
　1.被告辯稱原告應給付系爭房屋變更追加費用145,515元乙情
    ，業據其提出張舒婷簽名之變更圖及費用明細等為證（見本
    院卷第129、131、133頁）。原告對上開文書張舒婷簽名之
    真正並不爭執，其雖稱電梯是被告要贈送，不贈送電梯不應
    收變更設計費用云云，並提出對話截圖為證（見本院卷第14
    6、180-1、187-190頁）。惟該對話內容係張舒婷與被告公
    司員工陳邦淑在談論電梯是否要保留及贈送等事宜，並非討
    論變更追加費用。且依證人陳邦淑證述：系爭房屋銷售時原
    本1,380萬元價格是含電梯，簽合約時1,180萬元不含電梯，
    有送4樓後陽台外推及衛浴設備，沒有包括頂樓地磚，電梯
    位置是管道間，原告意思是每層樓都用鋼筋混泥土做好，變
    成開放式空間，費用負擔有讓范米惠女兒張舒婷到公司來簽
    變更設計追加，截圖是伊與張舒婷的對話，有談到要送電梯
    的事，因為1,380萬元是含電梯，本來那個位置如果不含電
    梯會封起來，本來電梯位置會有四面牆，被告照原告的意思
    把四面牆打掉，變成室內空間一部分，被告沒有承諾要贈送
    採光罩等語（見本院111年2月24日言詞辯論筆錄），可見系
    爭房屋原本電梯位置並非僅拆除成為管道間，而有另行施工
    情形。再參照被告所提變更圖及費用明細，被告已計算變更
    追加費用，並經原告張舒婷簽名確認，堪認被告辯稱原告應
    給付系爭房屋變更追加費用145,515元，應為可採。
　2.被告辯稱原告應給付系爭房屋採光罩費用134,226元，固據
    其提出LINE對話截圖為證（見本院卷139頁）。惟該內容係
    計算採光罩費用，僅記載「有確定要經做再跟我說」，未經
    原告回覆是否同意施作。而依證人陳邦淑證述：伊有通知要
    施作採光罩，但原告沒有回覆，因為公司要整體性統一，不
    會為了單筆而不去做，同時如果如果統一都有施作就會有3
    萬元的採光罩補助，整體上觀感會比較好等語（見本院卷20
    2-203頁）。參以被告於110年7月23日所發律師函僅要求原
    告范米惠交還系爭支票及給付變更追加費用145,515元，並
    未提及原告應給付採光罩費用134,226元（見本院卷第135-1
    36頁）。足認系爭房屋採光罩係被告未經原告同意即自行施
    作，被告辯稱原告應負擔此部分費用，尚無可採。
　3.系爭房屋已於110年5月11日取得使用執照，被告於110年7月
    23日通知范米惠返還系爭支票及給付變更追加費用145,515
    元後辦理過戶事宜，於110年7月26日送達范米惠等事實，業
    據被告提出使用執照、律師函、掛號郵件收件回執等為證（
    見本院卷第119-123、135-137頁），且為原告所不爭執，應
    為可採。又系爭支票係記載「交屋完成即需交還」，並非原
    告所稱於移轉登記完成始返還。依兩造所簽買賣合約第15條
    約定，乙方（即被告）應於領得使用執照6個月內通知甲方
    （即張舒婷）進行交屋，於交屋時甲方應繳清所有之應付未
    付款。則被告於原告給付4,495,515元（價金435萬元+變更
    追加費用145,515元=4,495,515元）時已可交屋及辦理移轉
    登記，故被告行使同時履行抗辯權，主張原告應於被告移轉
    系爭房地所有權之同時，給付4,495,515元及返還系爭支票
    ，亦屬有據。
　㈢綜上所述，本件原告依買賣契約及協議書約定，請求被告將
    系爭房地移轉登記為張舒婷所有，因被告行使同時履行抗辯
    權，應為對待給付之判決，爰判決如主文第1項所示。
六、原告陳明願供擔保，聲請宣告假執行。然本件判決被告應移
    轉土地及建物所有權，係命被告為一定之意思表示，依強制
    執行法第130條第1項規定，須自判決確定時，方視為被告已
    為意思表示。因本判決尚未確定，即使日後確定，亦不待強
    制執行，故該部分從性質上而言，不得宣告假執行，應予駁
    回。
七、本件事證已臻明確，兩造其餘攻擊防禦方法及舉證，核與判
    決結果無影響，毋庸逐一論述，併此敘明。
八、訴訟費用負擔之依據：民事訴訟法第78條。
中　　華　　民　　國　　111 　年　　3 　　月　　17　　日
                  民事第三庭    法　官　羅秀緞
以上正本係照原本作成。
如對判決上訴，應於判決送達後20日內向本院提出上訴狀。如委
任律師提起上訴者，應一併繳納上訴審裁判費。
中　　華　　民　　國　　111 　年　　3 　　月　　17　　日
                                書記官　蔡忻彤